最高法院刑事判決　　　　　　　　　　　　　　　　九十三年度台上字第七七九號
　　上　訴　人　甲○○
右上訴人因違反貪污治罪條例案件，不服台灣高等法院高雄分院中華民國九十二年十
月十五日第二審判決（九十二年度上訴字第一０三二號，起訴案號：台灣高雄地方法
院檢察署九十一年度偵字第三九五四號），提起上訴，本院判決如左：
    主  文
原判決撤銷，發回台灣高等法院高雄分院。
    理  由
本件原判決撤銷第一審之科刑判決，改判論處上訴人甲○○以依據法令從事公務之人
員，侵占公有財物罪刑，固非無見。
惟查：(一)原判決於理由內敘述「上開會議桌二台係高雄港務局棧埠管理處旅客服務所
（下稱高港旅服所），於民國八十二年間聲請增設及修改，價值新台幣（下同）三萬
二千八百四十元；黑色餐櫥櫃一組及黑色矮櫃一台則為該所於八十三年間聲請增設及
修改，價值四萬三千四百七十二元一節，此有交通部高雄港務局九十二年七月十日高
港棧人字第０九二００一六八０七號函附『旅運大樓部分增設及修改工程』等第二項
工程之『施工預算書』及『單價分析表』等在卷足稽；另電腦桌二組為高港旅服所於
八十八年七月十三日以零星工程修配方式支出費用方式聲請，價值三萬二千二百六十
二元八角一節，亦有交通部高雄港務局九十二年六月十三日高港棧人字第０九二００
一五四四三號函附『電腦辦公桌零星工程修配單』在卷可憑」（見原判決第三頁第八
至十六行），於事實欄內認定「由高港旅服所使用保管中之電腦桌二組、會議桌二台
、黑色餐櫥櫃一組及黑色矮櫃一台等，價值十萬八千五百七十四元八角」（見原判決
第二頁第三至五行）。但依原判決事實之認定，上訴人係於八十九年一月間侵占上開
公有財物，是上訴人於犯罪行為時實際所得究為若干，關乎其所為應否適用貪污治罪
條例第十二條第一項減輕其刑之規定，至為重要。乃原判決未詳細調查上開公有財物
於八十九年一月間實際價額若干，遽以八十二、八十三、八十八年間之價額論處侵占
公有財物罪刑，自有調查之職責未盡之違誤。(二)原判決於事實欄內認定「甲○○……
於八十九年一月間，……使用保管中之電腦桌二組、會議桌二台、……將之侵占入己
」（見原判決第二頁第二至七行），於理由內論述「是以，縱然交通部高雄港務局於
八十九年一月三日至二月五日確曾舉辦競考評一情，亦有該局八十八高港環一字第二
六二八二號、交通部高雄港務局棧埠管理處八十八高港棧處勞字第五五六０號等函影
本各一份在卷可據，亦不足恃以認定被告（上訴人）在八十九年一月三日開始競賽後
同年二月一日離職前始搬遷該等物品，係為消防檢查所須」（見原判決第五頁第十四
至十八行），而上訴人於調查局航業海員調查處高雄航業海員調查站（下稱高雄海調
站）供稱：「（問：你所稱之消防安全檢查確實日期為何？）應該是八十九年一月十
三日左右」（見九十一年度偵字第三九五四號卷第九頁），證人陳河州於高港旅服所
接受高雄海調站詢問時證稱：「該批桌櫃搬離高港旅服所駁三庫是在八十九年一月下
旬，我記憶中是在消防檢查及五Ｓ檢查之後的事情」（見同上偵查卷第二十八頁背面
）。是上訴人究於何時將上開公有財物搬離高港旅服所駁三庫？凡此關係上訴人所辯
：伊係為配合消防檢查而搬離上開公有財物云云，是否可採，至為重要，自應詳細調
查，明白認定，以昭折服。上訴意旨，執以指摘原判決不當，非無理由，應認原判決
有撤銷發回更審之原因。
據上論結，應依刑事訴訟法第三百九十七條、第四百零一條，判決如主文。
中　　　華　　　民　　　國　　九十三　　年　　　二　　　月　　 十九 　　日
                              最高法院刑事第十庭
                                  審判長法官  呂　潮　澤
                                        法官  白　文　漳
                                        法官  吳　昆　仁
                                        法官  孫　增　同
                                        法官  吳　昭　瑩
      右正本證明與原本無異
                                              書  記  官
中　　　華　　　民　　　國　　九十三　　年　　　二　　　月　　二十六　　日
                                                                        Ｑ
